臺灣基隆地方法院民事判決
110年度簡上字第25號
上  訴  人  日盛國際商業銀行股份有限公司

法定代理人  黃錦瑭  
訴訟代理人  呂立全  
            陳鈺玫  


被上訴人    郭順隆  

            楊沁樺  

上列當事人間請求塗銷所有權移轉登記等事件，上訴人對於民國
110年2月26日本院基隆簡易庭110年度基簡字第54號第一審判決
提起上訴，本院第二審合議庭於民國110年10月18日言詞辯論終
結，判決如下：
    主  文
上訴駁回。
第二審訴訟費用由上訴人負擔。 
    事實及理由
一、被上訴人等經合法通知，均未於言詞辯論期日到場，核無民
    事訴訟法第386條所列各款情形，爰依同法第436條之1第3項
    準用同法第463條，再準用同法第385條第1項前段規定，准
    上訴人之聲請，由其一造辯論而為判決。
二、上訴人於原審起訴主張略以：訴外人簡恆春(下逕稱其名)前
    邀同被上訴人郭順隆(下稱郭順隆)為其連帶保證人，於民國
    93年12月31日向上訴人貸款新臺幣(下同)10萬元，約定按年
    息20%計算利息，惟簡恆春嗣自102年9月18日起即未再依約
    繳款，尚欠上訴人52,473元及自102年9月18日起至清償日止
    ，按年息20%計算之利息，暨自102年10月18日起至清償日止
    ，逾期在6個月內者，按上開利率10%，逾期超過6個月者，
    按上開利率20%計算之違約金（下稱系爭債務）未清償，業
    經上訴人取得臺灣士林地方法院(下稱士林地院)108年6月27
    日士院擎108司執夏字第20945號債權憑證(下稱系爭債權憑
    證)。又郭順隆於102年9月起即未再繳納任何款項，顯已陷
    入財務困難，詎其為躲避上訴人追索債權，竟於109年8月20
    日以贈與為原因，將其所有基隆市○○區○○段000地號土地(權
    利範圍18分之1，下稱系爭土地)無償移轉登記予被上訴人楊
    沁樺(下稱楊沁樺)所有，致上訴人無法對之強制執行以清償
    系爭債務，已害及上訴人對郭順隆之上開債權，爰依民法第
    244條第1項規定提起本件訴訟，訴請撤銷被上訴人間就系爭
    土地所為之贈與債權行為及所有權移轉登記之物權行為，併
    塗銷系爭土地以贈與為登記原因之移轉登記，將系爭土地回
    復為郭順隆所有。並聲明：㈠郭順隆、楊沁樺間就基隆市○○
    區○○段000地號，於109年8月20日以贈與為原因所為所有權
    移轉登記之債權行為及物權行為均應以撤銷。㈡楊沁樺應將
    系爭土地經基隆市地政事務所於109年8月20日以贈與為原因
    所為之所有權移轉登記予以塗銷，並回復登記為郭順隆所有
    。
三、被上訴人於原審聲明請求駁回上訴人之訴，其答辯略以：郭
    順隆積欠之債務，均係由被上訴人於原審之訴訟代理人郭碧
    蘭(下逕稱其名)代郭順隆清償，郭順隆因無法以現金償還郭
    碧蘭，始將系爭土地移轉予郭碧蘭之女即楊沁樺以抵償郭順
    隆積欠郭碧蘭之債務等語。
四、原審對於上訴人之訴，為全部敗訴之判決。上訴人不服，提
    起上訴，並聲明：㈠原判決廢棄。㈡郭順隆、楊沁樺間就基隆
    市○○區○○段000地號，於109年8月20日以贈與為原因所為所
    有權移轉登記之債權行為及物權行為均應以撤銷。㈢楊沁樺
    應將系爭土地經基隆市地政事務所於109年8月20日以贈與為
    原因所為之所有權移轉登記予以塗銷，並回復登記為郭順隆
    所有。除引用在原審所為陳述外，另補充略以：依郭順隆之
    106年度財產所得清單所示，系爭土地即係郭順隆所有財產
    中價值最高之不動產，原審雖認依稅務電子閘門財產所得調
    件明細表，郭順隆名下尚有其他財產云云，惟郭順隆名下所
    有其餘土地之應有部分比例及價值不高，且均為道路用地或
    田地、林地，變賣不易或無拍賣實益，有難以強制執行以受
    償之情形，則郭順隆將其所有價值最高之系爭土地無償贈與
    楊沁樺並辦妥所有權移轉登記，自顯係積極減少其財產之行
    為而害及上訴人對郭順隆之前開債權。
五、被上訴人等經本院合法通知，未於言詞辯論期日到場，亦未
    提出書狀為任何聲明及陳述。
六、經查，上訴人主張郭順隆積欠上訴人系爭債務未清償，經上
    訴人取得系爭債權憑證；又郭順隆於109年8月20日以贈與為
    原因將其所有系爭土地辦理所有權移轉登記予楊沁樺等事實
    ，有原審卷附系爭債權憑證、系爭土地第二類謄本暨異動索
    引及基隆市地政事務所以110年1月26日基地所登字第110000
    0654號函附土地登記申請書、土地所有權贈與移轉契約書、
    土地增值稅不課徵證明書、印鑑證明、財政部北區國稅局贈
    與稅免稅證明書、土地所有權狀等件影本附卷足稽，且為兩
    造於原審所不爭執，應堪信為真實。
七、按債務人所為之無償行為，有害及債權者，債權人得聲請法
    院撤銷之。債權人聲請法院撤銷時，得並聲請命受益人或轉
    得人回復原狀，民法第244條第1項、第4項本文分別定有明
    文。所謂「有害及債權」，係指債務人陷於無資力之狀態而
    言(最高法院95年度台上第1741號判決意旨參照)；又是否有
    害及債權，應以債務人行為時定之，故有害於債權之事實，
    須於債務人行為時存在，債權人始得聲請法院撤銷(最高法
    院108年度台上字第2272號判決意旨參照)；苟債務人於行為
    時有其他足以清償債務之財產，縱日後其財產減少，仍不構
    成詐害行為，債權人尚不得依上開法條規定請求法院撤銷其
    行為(最高法院104年度台上字第708號、103年度台上第939
    號判決意旨參照)；亦即是否有害及債權，應就債務人行為
    時之全部財產觀察。倘債務人雖為減少財產之行為，但其財
    產尚足以清償債務時，對於債權清償既無妨礙，債權人自不
    得撤銷(最高法院105年度台上字第731號判決意旨參照)。本
    件上訴人既依民法第244條第1項規定請求撤銷被上訴人間就
    系爭土地所為贈與之債權行為及所有權移轉登記之物權行為
    ，自應先就郭順隆將系爭土地贈與楊沁樺後，其所餘其他財
    產已不足清償對上訴人之債務，而害及上訴人之債權乙節，
    負舉證之責，倘郭順隆之其他財產，仍足以清償上訴人所主
    張之債權金額，上訴人自無行使前揭撤銷權之餘地。經查：
(一)郭順隆積欠上訴人之系爭債務，即係系爭債權憑證所載上訴
    人未受償之執行債權乙節，為上訴人所不爭執；而查，系爭
    債務之本金、利息及違約金迄至郭順隆於109年8月20日以贈
    與為原因，將系爭土地移轉登記予楊沁樺所有時，已屆期之
    債務金額合計約139,180元【計算式：52,473元(本金)＋52,4
    73元×20%×2528/365年(自102年9月18日起至109年9月17日間
    之利息)＋52,473元×20%×10%×0.5年(自102年9月18日起至103
    年3月17日間之違約金)＋52,473元×20%×20%×2347/365年(自1
    03年3月18日起至109年9月17日間之違約金)＝139,180元(元
    以下四捨五入)】；又查，郭順隆將系爭土地移轉登記予楊
    沁樺所有後，其名下尚有如附表所示18筆土地(下合稱系爭
    不動產)及汽車1筆，共19筆財產，財產總額合計243,390元
    等情，有原審及本院依職權調取之稅務電子閘門財產所得調
    件明細表在卷可參，前開財產總額既高於上訴人前開欠款數
    額，堪認郭順隆將系爭土地所有權移轉登記予楊沁樺時，其
    財產仍足以清償其對上訴人所負前開債務。
(二)上訴人雖主張郭順隆名下所有系爭不動產之應有部分比例及
    價值不高，且均為道路用地或田地、林地，變賣不易或無拍
    賣實益，有難以取償之情形云云。然查，上訴人並未就系爭
    不動產有變賣不易或無拍賣實益之情事舉證以實其說，其此
    部分主張已難憑採；況變賣不易未必即等同無法或不能變賣
    取償，且系爭不動產將來倘經拍賣而無人應買時，上訴人依
    法亦可本於強制執行債權人之地位承受取得前開土地之所有
    權，而藉此滿足債權。另上訴人前曾以士林地院95年度執字
    第8309號債權憑證為執行名義，聲請本院以107年度司執字
    第10511號強制執行郭順隆所有基隆市○○區○○段000地號土地
    (權利範圍24分之1，下稱系爭652地號土地)，嗣上訴人之執
    行債權因前開652地號經拍定而獲受償114,492元(其中11,97
    6元係執行費)等節，經本院依職權調取前開執行事件案卷核
    閱無訛，復為上訴人所不爭執，而依前開執行卷附土地登記
    第一類謄本所示，系爭652地號土地係山坡地保育區之農牧
    用地，使用上受有相當限制，且郭順隆就該土地之應有部分
    僅有24分之1，上訴人猶可受償相當金額，益徵上訴人徒以
    系爭不動產之應有部分比例多寡或其性質、用途即遽認其難
    以經由強制執行程序變價受償云云，自屬臆測之詞，核無足
    取。
(三)從而，郭順隆於109年8月20日以贈與為原因將系爭土地移轉
    登記予楊沁樺所有時，尚有其他足以清償系爭債務之財產，
    顯無不足清償對上訴人所負系爭債務之情事，自難認郭順隆
    將系爭土地贈與楊沁樺之無償行為，已致郭順隆陷於無資力
    而害及上訴人之前開債權，揆諸前揭說明，上訴人依民法第
    244條第1項規定，請求撤銷被上訴人間就系爭土地所為贈與
    之債權行為及所有權移轉登記之物權行為，自屬無據，其另
    依同條第4項規定，併請求塗銷上開所有權移轉登記，亦不
    應准許。
八、綜上所述，上訴人依民法第244條第1、4項規定，請求撤銷
    被上訴人間前揭無償之債權行為及物權行為，併命楊沁樺應
    塗銷系爭所有權移轉登記，並回復登記為郭順隆，均無理由
    ，不應准許。原審所為上訴人敗訴之判決，並無不合。上訴
    論旨指摘原判決不當，求予廢棄改判，為無理由，應駁回其
    上訴。
九、本件事證已臻明確，兩造其餘之攻擊或防禦方法及所用之證
    據，經本院斟酌後，認為均不足以影響本判決之結果，爰不
    逐一論列，附此敘明。
十、據上論結，本件上訴為無理由，依民事訴訟法第436條之1第
    3項、第449條第1項、第463條、第78條，判決如主文。
中　　華　　民　　國　　110 　年　　11　　月　　5 　　日
                  民事庭審判長法  官  黃梅淑
　　　　　　　　　　　　　　  法  官  李謀榮
　　　　　　　 　　　　　　　 法  官  姚貴美 　　　　　
以上正本係照原本作成。
本件判決不得上訴。 
中　　華　　民　　國　　110 　年　　11　　月　　5 　　日
                              書記官　湯惠芳
附表
編號               不動產             (基隆市)      房地現值金額        (新臺幣)   1 信義區基瑞段785-1地號土地(3.37㎡)         5,729元   2 信義區基瑞段785-1地號土地(40.24㎡)        68,406元   3 信義區基瑞段786地號土地(2.03㎡)         3,451元   4 信義區基瑞段786地號土地(6.96㎡)        11,831元   5 信義區基瑞段787-1地號土地(19.16㎡)        32,568元   6 信義區基瑞段789地號土地(3.94㎡)         6,703元   7 信義區基瑞段791地號土地(1.03㎡)         1,752元   8 信義區基瑞段792地號土地(8.38㎡)        14,244元   9 信義區基瑞段794地號土地(6.89㎡)        11,719元  10 信義區基瑞段810地號土地(0.53㎡)           907元  11 信義區基瑞段823地號土地(1.72㎡)         2,926元  12 信義區基瑞段824地號土地(0.38㎡)           643元  13 信義區基瑞段825地號土地(26.37㎡)        44,827元  14 信義區基瑞段825地號土地(16.87㎡)        28,677元  15 信義區基瑞段870地號土地(0.62㎡)         1,116元  16 信義區基瑞段870地號土地(1.86㎡)         3,348元  17 信義區基瑞段905地號土地(0.84㎡)         1,436元  18 信義區基瑞段909地號土地(1.83㎡)         3,107元